【裁判字號】    97,交聲,220
【裁判日期】    970229
【裁判案由】    違反道路交通管理處罰條例聲明異議
【裁判全文】
臺灣臺北地方法院交通事件裁定         97年度交聲字第220號
原處分機關  臺北市交通事件裁決所
異  議  人
即受處分人  甲○
上列受處分人因違反道路交通管理處罰條例案件，對於臺北市交
通事件裁決所民國96年12月24日北市裁三字第裁22-A00000000號
裁決不服（原處分案號：臺北市政府警察局北市警交大字第A000
00000號），聲明異議，本院裁定如下：
    主  文
原處分撤銷。
甲○汽車駕駛人，行經有燈光號誌管制之交岔路口闖紅燈，處罰
鍰新臺幣貳仟柒佰元，並記違規點數點。
    理  由
一、按汽車駕駛人，行經有燈光號誌管制之交岔路口闖紅燈者，
    處新臺幣（下同）1,800元以上5,400元以下罰鍰，並記違規
    點數3點，道路交通管理處罰條例第53條第1項、第63條第1
    項第3款分別定有明文。又按汽車駕駛人有下列情形之一，
    當場不能或不宜攔截製單舉發者，得對汽車所有人逕行舉發
    之：「七、經以科學儀器取得證據資料證明其行為違規。」
    ，道路交通管理處罰條例第7條之2第1項亦有明文。
二、原處分意旨略以：異議人即受處分人甲○於民國96年11月18
    日12時58分，駕駛車號DL-9745號自用小客車，沿臺北市○
    ○路南往北行駛，行經與昌吉街交岔路口時，闖紅燈左轉，
    經臺北市○○○於○路口設置之固定式微電腦闖紅燈及自動
    測速照相設備攝得，逕行舉發異議人違反道路交通管理處罰
    條例第53條規定，裁處異議人罰鍰2,700元。
三、異議意旨略以：異議人即受處分人於96年11月18日行經承德
    路與昌吉街（異議狀誤載為吉昌街）時，並未意圖紅燈左轉
    ，當時係準備於綠燈亮時能及時迴轉至成淵高中路邊，有卷
    附照片2張可知，當時車輛均處於踩煞車之情況，且未過對
    向車道，逕行舉發意旨顯係誤解，原聲請撤銷原處分云云。
四、經查：
    (一)本件異議人確有於96年11月18日12時58分，駕駛車牌號碼
      DL-9745號自用小客車，行經臺北市○○路與昌吉街交岔
      路口，該路口為設有燈光號誌之交岔路口，並設有7至9時
      （例假日除外）禁止左轉標誌乙節，為異議人所不否認，
      並有於上開巷口設置照相設備攝得之彩色採證照片2幀、
      臺北市政府警察局大同分局97年2月15日北市警同分交字
      第09730427500號函附卷可憑，堪予認定。
    (二)又「微電腦闖紅燈及測速自動照相設備」感應線圈係埋設
      於路面，其主機控制單元，除設定時間調整及啟動照相各
      設定單元外，微電腦控制單元，係與路口行車管制號誌時
      向、週期、時比等同步設定。倘號誌燈號為綠燈時則執行
      超速照相，並由微電腦控制單元運算車輛行經感應線圈距
      離所需時間換算速度，又號誌燈號為紅燈時則執行闖紅燈
      照相等情，有卷附基隆市警察局基警交字第0970001431號
      函所附「微電腦闖紅燈及測速自動照相設備」運作說明附
      卷可稽。依卷附照片2張所示，違規照片第1行係違規時間
      （即96年11月18日12時58分），第2行右側為紅燈時間（
      分別為R467、R477），第3行左側之數字為違規車次（即
      102），是本件異議人係分別於96年11月18日12時58分，
      紅燈時間為46.7秒時，超越該路口停止線；復於96年8 月
      22日15時28分，紅燈時間為47.7秒時，向左方轉彎超越停
      止線進入前方之行人穿越道，顯見於紅燈號誌顯示時異議
      人仍有向前駛行舉措，而非於停止線前煞停靜止，並於非
      禁止左轉時段於該交岔路口迴轉車輛等情，已堪認定。
    (三)按行車管制號誌之圓形紅燈燈號顯示之意義為「車輛面對
      圓形紅燈表示禁止通行，不得超越停止線或進入路口」，
      道路交通標誌標線號誌設置規則第206條第5項第1款已有
      明定。次按，關於「闖紅燈」之認定，於無繪設路口範圍
      者：以車輛無視於紅燈警示，而有穿越路口之企圖，其車
      身並已伸越停止線並足以妨害其他方向人（若有行人穿越
      道）、車通行者亦以闖紅燈論處；若僅車身伸越停止線則
      以不遵守標線指示視之，亦有交通部82年4月22日交路字
      第009811號函附卷可稽。本件異議人遭舉發違規之地點設
      有紅綠燈號誌，異議人自應遵守號誌指示行車，其於前揭
      時間駕車行經違規地點時，燈光號誌顯示圓形紅燈，而異
      議人所駕駛車輛車身前方已伸越進入行人穿越道，亦有上
      開照片2張可按，揆諸前開說明，異議人自不得通行超越
      停止線左轉彎行駛，其所為屬「在設有燈光號誌管制之交
      岔路口闖紅燈」之違規行為，至為明確。
五、綜上，本件事證明確，異議人所稱其無意圖紅燈左轉行為云
    云而認無闖紅燈舉措，顯有誤認。又本件異議人之聲明異議
    雖無理由，然異議人已自承為汽車駕駛人，有卷附異議狀可
    查，是原處分漏未依道路交通管理處罰條例第63條第1項第3
    款規定記違規點數3點，自有不當，應由本院撤銷原處分，
    自為裁定，依前述條文量處如主文所示之罰鍰，並諭知應記
    違規點數3點等如主文所示之處分，以資適法。
據上論斷，應依道路交通案件處理辦法第20條前段，裁定如主文
。
中    華    民    國    97    年    2     月    29    日
                        交通法庭    法  官  呂煜仁
上正本證明與原本無異。
如不服本裁定，應於裁定送達後5日內向本院提出抗告狀。
                                    書記官  陳泰寧
中    華    民    國    97    年    3     月    4     日


司法院資訊處製作；財團法人民間司法改革基金會備份。
